臺灣臺中地方法院民事判決　　　　　　　　　　　九十一年度訴字第二八○一號
　原　　　告　甲○○
　法定代理人　丙○○
　被　　　告　乙○○
右當事人間請求刑事附帶民事損害賠償事件，經刑事庭移送前來，本院判決如左：
    主      文
被告應給付原告新臺幣壹拾萬零伍佰柒拾捌元，自民國九十一年四月二十四日起至清
償日止，按年息百分之五計算之利息。
原告其餘之訴駁回。
訴訟費用由被告負擔百分之十六，餘由原告負擔。
本判決於原告以新台幣參萬肆仟元供擔保後，得假執行。但被告如於假執行程序實施
前以新台幣壹拾萬零伍佰柒拾捌元預供擔保，得免為假執行。
原告其餘假執行之聲請駁回。
    事      實
甲、原告方面：
一、聲明：(1)被告應給付原告新臺幣（下同）六十萬八千零一十元，及自起訴狀繕本
            送達翌日起至清償日止，按年息百分之五計算之利息。
          (2)願供擔保，請准宣告假執行。
二、陳述：
  （一）被告乙○○於民國九十年六月十四日晚上十一時五十分許，駕駛自用小客車
        ，沿台中縣大甲鎮○○街，由北往南方向（應係由南往北之誤）行駛至蔣公
        路無號誌交岔路口時，與騎機車沿蔣公路由東往西之原告撞擊。按駕駛人應
        注意車前狀況，隨時採取必要安全措施。行至無號誌之交岔路口，應減速慢
        行，作隨時停車之準備，道路交通安全規則第九十四條第三項、第九十三條
        第一項第三款定有明文。被告駕車自應注意上述道路交通安全規定，肇事當
        時，亦無不能注意之情事，竟疏於注意而與告訴人發生撞擊。本件交通事故
        係歸責於被告之過失所致。
  （二）原告因此交通事故，受有左列損害：
        (1)身體、健康受有損害之開刀住院醫療費用為一萬一千二百六十元。暨自九
          十年六月至九十一年一月止，每個月之中醫醫療費用六千元，七個月為四
          萬二千元，此項合計為五萬三千二百六十元。
        (2)健康、生活上極需他人照看，由其法定代理人辭掉工作不眠不休特別看護
          。從九十年六月十五日起至九十一年一月十五日止，共看護七個月。法定
          代理人看護原告而辭職，其原來每月之工作所得為二萬八千元，計十九萬
          六千元。
        (3)原告原係在加油站工作，每月之工作所得為一萬九千元。因系爭事故發生
          之日九十年六月十五日起至九十一年四月十五日止，共十個月無法工作，
          共減少十九萬元之收入。
        (4)因系爭事故之發生，致身體、健康受損害，增加生活上之不便，心情抑鬱
          ，精神上受有痛苦，請求被告賠償慰撫金十四萬元整。
三、證據：提出警備隊大甲車禍處理小組道路交通事故證明書影本一份、台中地方法
          院檢察署檢察官九十一年度偵字第三六三三號起訴書影本一份、機車修理
          估價單影本一張、住院醫療門診收據影本三份、在職證明書影本一份、調
          解不成立影本一份、在職證明書二份、免用統一發票收據影本十四張為證
          。
乙、被告方面：
一、聲明：(1)原告之訴及假執行之聲請均駁回。
          (2)如受不利判決，願供擔保請求免為假執行。
二、陳述：對本件被告駕車肇事致原告受傷之事實無意見。但被告請求之費用中，其
          中看護費用有無必要，不無疑問；慰撫金亦太高。被告現為小學老師，月
          入約五萬元，曾提出以十萬元和解，但原告不接受。
丙、本院依職權調閱本院刑事九十年度交易字第一六二號過失傷害案卷全卷。函詢光
    田綜合醫院大甲分院原告傷勢情形。
    理      由
一、本件原告主張被告乙○○於九十年六月十四日晚上十一時五十分許，駕駛自用小
    客車，沿台中縣大甲鎮○○街，由南往北方向行駛至蔣公路無號誌交岔口時，因
    未注意車前狀況，且未減速慢行，致撞及騎機車沿蔣公路由東往西行駛之原告，
    原告因此受有左側股骨骨折、頭部外傷併腦震盪之傷害。被告所涉過失傷害罪行
    ，業經台中地方法院檢察署檢察官提起公訴。原告因被告之過失，受有損害，爰
    依侵權行為之法律關係，請求被告賠償六十萬八千零一十元，及自訴狀繕本送達
    翌日起至清償日止，按法定利率計算之利息。被告則以：本件原告請求之金額過
    高等語置辯。
二、查本件原告主張兩造於右揭時地發生車禍，致原告受有傷害，被告之過失傷害行
    為，已據台灣台中地方法院檢察署檢察官提起公訴之事實，業據其提出警備隊大
    甲車禍處理小組道路交通事故證明書、台灣台中地方法院檢察署檢察官九十一年
    度偵字第三六三三號起訴書影本各一份為證；又上開案件起訴後，經本院以九十
    一年度交易字第一六二號案件審理結果，判決被告因過失傷害人，處拘役三十日
    ，如易科罰金以三百元折算一日確定，亦據本院依職權調閱上開刑事案卷查核屬
    實，且為被告所不爭執，堪認原告上開主張為可採。惟查，本件車禍發生地點為
    台中縣大甲鎮○○街與蔣公路口，為無號誌交岔路口，該路段行車速限為四十公
    里，此有道路交通事故調查報告表附於刑事偵查案卷內可稽（台灣台中地方法院
    檢察署九十一年度偵字第三六三三號卷第十七頁）。又按車輛行經無號誌交岔路
    口時，應減速慢行，作隨時停車之準備。道路交通安全規則第九十三條第一項第
    四款定有明文。然查，原告於警訊中自承當時時速約五十公里，及於上開刑事案
    件審理時陳稱：「我撞上後，一緊張有踩油門，我機車前方受損，我在我車道撞
    上被告的，當天速限四十公里，距離約一公尺時，緊張才踩油門，我是跟隨前方
    一部車子。」等語（見本院九十一年度交易字第一六二號刑事卷九十一年四月二
    十四日訊問筆錄），再參以兩造發生碰撞處係位於該路口之中央位置，顯然原告
    超速行駛，及未依上開交通安全規定，於行經無號誌交岔路口，應減速慢行，作
    隨時停車之準備，亦同為肇事因素。此觀上開偵查卷內之道路交通事故調查報告
    表載明原告及被告未依規定減速同為肇事因素，及本院上開刑事判決亦認定原告
    有過失可佐。原告對其有過失乙節，亦不爭執，本院審酌兩造過失之輕重，認原
    告超速行駛且未依規定減速，情節較重，應負十分之七之責任；原告則應負十分
    之三之責任。
三、按因故意或過失不法侵害他人權利者，應負損害賠償責任；不法侵害他人之身體
    或健康者，對於被害人因此喪失或減少勞動能力，或增加生活上之需要時，應負
    損害賠償責任；不法侵害他人之身體、健康者，被害人雖非財產上之損害，亦得
    請求賠償相當之金額，民法第一百八十四條第一項前段、第一百九十三條第一項
    及第一百九十五條第一項前段分別定有明文。本件被告於右揭時地駕車肇事致原
    告受傷，已如前述，被告之過失行為與原告之受傷間，具有相當因果關係甚明，
    依首開法條規定，被告就原告因本件車禍所生之損害應負賠償責任。
四、茲將原告請求被告賠償之項目及金額，是否應予准許，分述如次：
    (1)醫藥費部分：
      被告因受傷自費支出醫療費共計一萬零六百三十三元，另購買醫療用品（枴杖
      ）支出六百二十七元，購買中藥材支出四萬二千元，業據其提出光田綜合醫院
      大甲分院醫療費收據影本五張、統一發票影本一張、免用統一發票收據影本十
      四張為證。核該醫療費用及醫療用品之支出，均屬醫療所必須，而購買中藥材
      部分，原告陳稱：該些中藥均係燉補品，醫生有說可用中藥進補等語，而查其
      購買之品名，乃為當屬、復元活血湯、獨治奇生湯等中醫療養補品，購買日期
      乃被告受傷療養之九十年七月至九十一年八月間，可認係供原告療養所用，被
      告對原告此部分請求亦表示無意見。從而，原告請求被告賠償此部分費用計五
      萬三千二百六十元，為有理由，應予准許。
    (2)看護費部分：
      原告主張其因受傷，由法定代理人丙○○辭掉工作任特別看護，從九十年六月
      十五日起至九十一年一月十五日止，共看護七個月，丙○○原來每月之工作所
      得為二萬八千元，爰請求被告賠償十九萬六千元。按被害人因受傷需要隨身看
      護，而由親屬看護時，雖無現實看護費之支付，亦未受支付之請求，亦應認被
      害人受有相當看護費之損害，得向加害人請求；蓋因親屬代為看顧被害人之起
      居所付出之勞力，並非不能評價為金錢，只因兩者身分關係密切而免除支付義
      務，此種親屬基於身份關係之恩惠，自不能加惠於加害人，故應衡量及比照僱
      用職業護士看護情形，認被害人受有相當親屬看護費之損害，得向加害人請求
      賠償。基此，本件原告雖未現實支付其法定代理人丙○○看護費，仍得向被告
      請求賠償相當之看護費用。惟查，經本院就原告傷勢情形，是否須僱請專人看
      護乙節函詢光田綜合醫院大甲分院結果，該院以九十一年十月十七日九一光醫
      字事歷字第九一甲００四八八號函覆：「病患甲○○先生於九十年六月十四日
      至院急診，並按受骨科住院治療。當時傷勢左大腿骨折、頭部外傷無法行走，
      經手術固定後需休養並以枴杖助行三個月至半年，第一個月需人看護。」，有
      該函文附卷可稽，兩造對函文內容亦表示無意見。依上開醫院函覆可知，原告
      應無由專人看護長達七個月之必要。爰審酌原告主張其法定代理人丙○○之月
      薪為二萬八千元，業據其提出丙○○之在職薪資證明一份為證，被告對該證明
      書之真正亦不爭執，再參諸目前一般看護每日薪資約一千元，本院認原告請求
      被告賠償其法定代理人看護一個月而減少薪資收入二萬八千元，為有理由，應
      予准許，逾此數額之請求，則不予准許。
    (3)減少薪資收入部分：
      原告主張其原在加油站上班，每月工作所得為一萬九千元，因車禍受傷，共十
      個月無法工作，計減少十九萬元之收入。原告主張月薪為一萬九千元乙節，業
      據其提出在職證明書影本一份為證，且為被告所不爭執，堪認屬實。惟原告於
      本院審理時自陳其受傷後約四個月可自行行走，復參諸上開卷附光田綜合醫院
      大甲分院九十一年十月十七日九一光醫字事歷字第九一甲００四八八號函文內
      容，可知原告至少應於受傷半年後即可自行走動，是於休養半年後，應無礙於
      其從事加油工作。則原告主張因本件車禍受傷，請求賠償六個月無法工作之損
      失十一萬四千元，應有理由，超過此範圍之請求，為無理由。
    (4)查原告因本件車禍受傷，受有左側股骨骨折、頭部外傷併腦震盪之傷害。於九
      十年六月十五日入院，迄同年二十五日拆線出院，此有診斷證明書附於上開刑
      事偵查案卷內可稽。是其所受傷勢，非屬輕微，出院後復須往來醫院接受治療
      ，其肉體及精神上確受有痛苦。本院斟酌本件車禍發生情節，及被告自陳其為
      國小教師，為大學畢業，月收入約五萬元，名下除有一輛車子，別無財產；及
      原告為高職畢業，前在加油站工作，目前無收入，亦無財產等一切情狀，認原
      告請求被告賠償精神慰撫金十四萬元，尚稱公允，應予准許。
    (5)綜上，原告得請求被告賠償之金額合計為三十三萬五千二百六十元（
      53260+28000+114000++140000=335260）　。
五、又損害之發生或擴大，被害人與有過失者，法院得減輕賠償金額，或免除之；民
    法第二百十七條第一項定有明文。且過失相抵之規定，目的在於謀求加害人與被
    害人間之公平，在適用上宜賦予法官較大之權限，故法院得不待當人之主張而依
    職權適用之。本件車禍之肇事責任歸屬既認定原告為肇事主因，被告為肇事次因
    ，已如前述，原告就本件車禍所受損害之發生原因即屬與有過失，自有民法第二
    百十七條第一項過失相抵規定之適用。本院斟酌兩造就本件車禍發生情節及肇事
    責任等因素，認為原告應負百分之七十過失責任，其餘百分之三十過失責任應由
    被告負擔，從而原告得請求被告賠償之金額應減為十萬零五百七十八元。
六、綜上所述，原告依據民法侵權行為規定，請求被告賠償其因本件車禍所受之損害
    ，於十萬零五百七十八元之範圍內，洵屬正當，應予准許；逾此範圍之請求，則
    非有據，應予駁回。又原告併請求自起訴狀繕本送達翌日（即九十一年四月二十
    五日）起至清償日止之法定遲延利息，核無不合，併予准許。
七、兩造均陳明願供擔保，請求宣告執行或免為假執行，就原告勝訴部分核無不合，
    茲分別酌定相當之擔保金額，予以准許。原告敗訴部分，其假執行之聲請，因該
    部分訴之駁回而失所依據，應予駁回。
八、據上論結，本件原告之訴為一部有理由，一部無理由，依民事訴訟法第七十九條
    但書、第三百九十條第二項、第三百九十二條，判決如主文。
中　　　華　　　民　　　國　　九十一　　年　　十二　　　月　　  十  　　日
　　　　　　　　　　　　　　　臺灣臺中地方法院民事第一庭
~B法　官　吳幸芬
右為正本係照原本作成
如對本判決上訴，須於判決送達後廿日內向本院提出上訴狀
中　　　華　　　民　　　國　　九十一　　年　　十二　　　月　　  十  　　日
~B法院書記官
